臺灣新竹地方法院民事小額判決  
111年度竹小字第309號
原      告  第一產物保險股份有限公司

法定代理人  李正漢  
訴訟代理人  簡權益  
被      告  林耀德  

上列當事人間損害賠償事件，本院於民國111年7月12日辯論終結
，判決如下：
    主      文
被告應給付原告新臺幣陸萬玖仟柒佰參拾伍元，及自民國一一一
年五月二日起至清償日止，按週年利率百分之五計算之利息。
訴訟費用新臺幣壹仟元由被告負擔。
本判決得假執行。
    事實及理由
壹、程序方面：
　　本件被告經合法通知，未於言詞辯論期日到場，核無民事訴
    訟法第386條各款所列情形，爰依原告之聲請，由其一造辯
    論而為判決。
貳、實體方面：
一、原告起訴主張：被告於民國110年2月23日21時許，駕駛車牌
    號碼0000-00號自用小客車（下稱系爭車輛），行經新竹市
    中華路一段與經國路一段口時，因無照駕駛且駕駛不慎，與
    外人鄭弼丰所騎乘之車牌號碼000-000號普通重型機車發生
    交通事故，導致訴外人鄭弼丰身體受有傷害。本件車禍事故
    發生時，系爭車輛向原告投保強制汽車責任保險，尚在保險
    期間，原告已依強制汽車責任保險法及保險契約賠付訴外人
    鄭弼丰保險金新臺幣（下同）69,735元。而被告無照駕駛已
    違反道路交通管理處罰條例第21條規定，依強制汽車責任保
    險法第29條第1項第5款之規定，保險人依規定給付保險金後
    ，得在給付金額範圍內，向被保險人即被告代位求償。並聲
    明：被告應給付原告69,735元，及自起訴狀繕本送達翌日起
    至清償日止，按年息百分之5計算之利息。
二、被告經合法通知，未於言詞辯論期日到場，亦未提出書狀作
    任何聲明或陳述。
三、原告主張之前揭事實，已據其提出與所述相符之汽車保險計
    算書（強制）、新竹市警察局道路交通事故當事人登記聯單
    、強制險醫療給付費用彙整表、診斷證明書等件為證（見本
    院卷第13至19頁），並有新竹市警察局111年4月7日竹市警
    交字第1110013733號函檢送本件事故之道路交通事故現場圖
    、調查筆錄、道路交通事故談話紀錄表、初步分析研判表、
    道路交通事故調查報告表（一）（二）、道路交通事故當事
    人酒精測試紀錄表、監視器截圖、照片黏貼紀錄表（見本院
    卷第25至103頁）在卷可稽。而被告經合法通知，未於言詞
    辯論期日到場，亦未提出書狀為任何聲明或陳述，自堪信原
    告之主張為真正。
四、汽車在同向二車道以上之道路（車道數計算，不含車種專用
    車道、機車優先道及慢車道），除應依標誌或標線之指示行
    駛外，並應遵守下列規定： 二、小型汽車內外側車道均可
    行駛，行駛速度較慢時，應在外側車道行駛，但不得任意變
    換車道行駛。六、變換車道時，應讓直行車先行，並注意安
    全距離；汽車行駛時，駕駛人應注意車前狀況及兩車並行之
    間隔，並隨時採取必要之安全措施，不得在道路上蛇行，或
    以其他危險方式駕車，道路交通安全規則第98條第1項第2、
    6款、第94條第3項分別定有明文。　　　　
五、訴外人鄭弼丰於警詢稱：「我當時騎乘357-CQD號普通重型
    機車沿中華路一段中間車道由北往南直行，我直行時左側突
    然有一部轎車（被告駕駛1682-DB自用小客車）與我相同車
    道要往經國路方向右轉，該部轎車右後車尾與我機車龍頭發
    生碰撞，我倒地後就意識不清了，後來才知道我倒地後，後
    方又有一部機車（訴外人林官穎騎乘MHR-7895號普通重型機
    車）碰到我機車後摔車。」等語（見本院卷第42頁）。參以
　　被告涉犯公共危險案件中經本院刑事庭當庭勘驗新竹市警察
    局交通隊所提「0000000中華經國北端監視器」資料夾內儲
    存檔名「0000000事故發生-213608.mp4」影像檔，監視器時
    間PM09：36：05至PM09：36：32，勘驗結果為：1輛開啟車
    燈之小客車（下稱甲車）由畫面下方之中華路1段北端駛入
    ，其同向右後方有2輛均開啟車燈，近乎平行之機車（行駛
    在左之機車下稱乙車，行駛在右之機車下稱丙車）跟隨行駛
    ，甲車沿中華路1段北往南向車道甫駛入中華路1段與經國路
    1段東北往西南車方向偏移，隨即又向左回正，駛往中華路1
    段北往南向車道，此際甲車右車尾處與乙車左前車身處影像
    短暫交會重疊（無法辨識2車是否有接觸），乙車立刻向左
    傾倒，地面可見硬物摩擦之火光，丙車旋亦受牽引向左傾倒
    ，乙車、丙車2車倒地後影像重疊，甲車煞車燈亮起，但車
    身仍繼續沿中華路1段北往南向車道行駛由畫面左上方離開
    。傾倒之丙車後車燈熄滅，乙丙車傾倒後，有一輛新竹客運
    從其等左側慢速通過。」有勘驗筆錄（見111年度交訴字第1
    3號刑事卷第44至45頁）在卷可按，顯見被告駕駛系爭車輛
    ，由中線直行車道駛入號誌管制路口欲直行卻大幅度往右偏
    駛再往左切回，未充分注意右後側順向直行駛入之車輛並讓
    其先行，不管有無擦撞訴外人鄭弼丰騎乘之機車，均使訴外
    人鄭弼丰閃避不急而失控倒地受有傷害，被告就鄭弼丰之受
    傷，自有過失，應負損害賠償之責。交通部公路總局新竹區
    監理所110年9月6日函覆新竹地方檢察署肇事分析亦採相同
    見解（見台灣新竹地方檢察署110年度偵字第6457號偵查卷
    第93頁）。又被告既未領有駕駛執照駕車而肇事，核屬違反
    道路交通管理處罰條例第21條第1項第1款之規定，則原告依
    強制汽車責任保險法第29條1項第5款規定，賠付鄭弼丰醫療
    費用69,735元後，即得代位對被告為請求，故本件原告之主
    張核屬有據，應予准許。
六、末按給付無確定期限者，債務人於債權人得請求給付時，經
    其催告而未為給付，自受催告時起，負遲延責任。其經債權
    人起訴而送達訴狀，或依督促程序送達支付命令，或為其他
    相類之行為者，與催告有同一之效力；遲延之債務，以支付
    金錢為標的者，債權人得請求依法定利率計算之遲延利息；
    應付利息之債務，其利率未經約定，亦無法律可據者，週年
    利率為百分之5，民法第229條第2項、第233條第1項前段、
    第203條分別定有明文。原告對被告得請求之損害賠償，係
    未約定期限之給付，亦未約定遲延利率，原告請求自起訴狀
    繕本送達翌日即111年5月2日起至清償日止，按週年利率百
    分之5計算之遲延利息，即屬有據。
八、綜上所述，原告依據侵權行為及強制汽車責任保險法第29條
    第1項第5款代位權之法律關係，請求被告給付69,735元，及
    自111年5月2日起至清償日止，按週年利率百分之5計算之法
    定遲延利息，即無不合，應予准許。
九、本件係適用小額訴訟事件為被告敗訴之判決，爰職權宣告假
    執行，並於裁判時確定本件應負擔之訴訟費用金額如主文第
    2項所示。
據上論結，本件原告之訴為有理由，依民事訴訟法第436條之23
、第436條第2項、第385條第1項前段、第78條、第436條之19第1
項、第436條之20，判決如主文。
中　　華　　民　　國　　111 　年　　7 　　月　　26　　日
                  新竹簡易庭    法  官  邱玉汝
以上正本係照原本作成。
如對本判決上訴，非以其違背法令為理由不得為之，且須於判決
送達後20日內以上訴狀記載上訴理由向本院提出上訴狀；如委任
律師提起上訴者，應一併繳納上訴審裁判費。
中　　華　　民　　國　　111 　年　　7 　　月　　26　　日
                                書記官  楊霽